【裁判字號】    90,簡上,71
【裁判日期】    900919
【裁判案由】    動產擔保交易法
【裁判全文】
臺灣臺北地方法院刑事判決                            九十年度簡上字第七一號
    上  訴  人  臺灣臺北地方法院檢察署檢察官
    被      告  甲○○
右列上訴人因被告違反動產擔保交易法案件，不服本院簡易庭九十年度簡字第九十六
號中華民國九十年一月五日所為第一審判決（聲請簡易判決處刑案號：臺灣臺北地方
法院檢察署八十九年度偵字第一九三二五號），提起上訴，及移送併辦（九十年度偵
字第二一二四號），本院管轄之第二審合議庭判決如左：
    主  文
原判決撤銷。
甲○○連續動產擔保交易之債務人，意圖不法之利益，將標的物遷移，致生損害於債
權人，處拘役伍拾日，如易科罰金，以參佰元折算壹日。緩刑貳年。
    事  實
一、甲○○先後於如附表編號一至三所示之時間，分別與歌林股份有限公司（下稱歌
    林公司）所屬松山服務站、聲寶股份有限公司（下稱聲寶公司）永吉分銷店訂立
    附條件買賣契約，以如附表編號一至三所示之付款方式，購買碟影機（聲請書誤
    載為光碟機）、冷氣機及電視機各一臺，約定標的物保管地點均在臺北市○○○
    路○段十八號三樓三○五室住處，在分期付款價金未完全清償前，標的物所有權
    仍屬於出賣人所有，買受人僅得先行占有使用，不得將碟影機、冷氣機及電視機
    遷移或為其他處分，為動產擔保交易之債務人。惟甲○○在繳交如附表編號一至
    三所示之款項受領各該標的物後，即未繼續給付價金，竟基於概括之犯意，於八
    十九年十一月間在負欠此項動產擔保交易債務之情形下，意圖不法之利益，先後
    將碟影機、冷氣機及電視機由上址住處遷移他處，致使債權人歌林公司、聲寶公
    司難於追蹤取回標的物而生損害於其合法權利。
二、案經歌林公司訴由臺北市政府警察局中山分局報告臺灣臺北地方法院檢察署檢察
    官偵查起訴，暨歌林公司、聲寶公司訴由臺灣臺北地方法院檢察署檢察官移送併
    案審理。
    理  由
一、訊據被告甲○○對於右揭事實，迭於警訊及偵審中坦承不諱，核與告訴人歌林公
    司之代理人翁明華、劉榮林分別於警、偵訊及本院調查時之指訴，告訴人聲寶公
    司之代理人葉秀龍於本院調查時之指訴相符，復有歌林公司銷貨傳票、歌林電器
    製品附條件買賣契約書影本各一件及聲寶牌附條件買賣契約書影本二件在卷足憑
    ，被告之自白與事實相符。本件事證明確，被告犯行堪以認定，應依法論科。
二、核被告所為，係犯動產擔保交易法第三十八條之動產擔保交易之債務人，意圖不
    法利益，將標的物遷移，致生損害於債權人罪。被告先後三次犯行，時間緊接，
    觸犯構成要件相同之罪名，顯係基於概括犯意而為之，應依連續犯規定論以一罪
    ，並加重其刑。原審就如附表編號一被告與歌林公司訂立附條件買賣契約購買碟
    影機後將標的物遷移之犯行論罪科刑，固非無見，惟被告所為如附表編號二、三
    所示與歌林公司及聲寶公司訂立附條件買賣契約購買冷氣機及電視機後將標的物
    遷移之連續犯行，嗣分別經告訴人向臺灣臺北地方法院檢察署檢察官提出告訴而
    偵查，雖未據公訴人起訴，原審亦未及審酌此裁判上一罪之犯罪事實，即屬無可
    維持，應予撤銷改判。爰審酌被告犯罪之動機、目的、手段及於本院調查期間已
    將上開冷氣機之分期款項繳清，電視機之分期款項亦經聲寶公司強制執行後獲得
    清償，並已清償部分碟影機之分期款項，此據告訴代理人葉秀龍於本院調查時陳
    明在卷，復有歌林公司應收分期帳款明細帳單、聲寶公司永吉分銷店應收明細查
    詢表一紙、聲寶公司附條件買賣收據影本各一紙存卷足佐，及其犯罪後坦承犯行
    、態度良好等一切情狀，量處如主文所示之刑，並諭知易科罰金之折算標準。查
    被告未曾受有期徒刑以上刑之宣告，有臺灣高等法院被告全國前案紀錄表、臺灣
    高等法院檢察署刑案紀錄簡覆表各一件在卷可按，因一時失慮，致觸犯本案犯行
    ，經此刑之教訓，當知所警惕，信無再犯之虞，本院認為前開對其宣告之刑，以
    暫不執行為適當，並宣告如主文所示之緩刑，用啟自新。次查，被告犯罪後，刑
    法第四十一條業於九十年一月四日修正，同年月十日經總統公布施行，該條第一
    項規定：「犯最重本刑為五年以下有期徒刑以下之罪，而受六個月以下有期徒刑
    或拘役之宣告，因身體、教育、職業、家庭之關係或其他正當事由，執行顯有困
    難者，得以一元以上三元以下折算一日，易科罰金。但確因不執行所宣告之刑，
    難收矯正之效，或難以維持法秩序者，不在此限。」比較新舊法之結果，舊法並
    無更有利於被告，依刑法第二條第一項前段規定，應適用裁判時之新法，附此敘
    明。
據上論斷，應依刑事訴訟法第四百五十五條之一第一項、第三項、第三百六十九條第
一項前段、第三百六十四條、第二百九十九條第一項前段，動產擔保交易法第三十八
條，刑法第十一條前段、第二條第一項前段、第五十六條、第四十一條第一項、第七
十四條第一款，罰金罰鍰提高標準條例第一條前段、第二條，判決如主文。
本案經檢察官俞秀端到庭執行職務
中    華    民    國      九十        年      九        月    十九      日
                                      臺灣臺北地方法院刑事第八庭
                                        審判長法  官  王  淑  滿
                  法  官  鄭  佾  瑩
                                              法  官  張  筱  琪
右正本證明與原本無異。
本判決不得上訴。
                                              書記官  耿  鳳  君
中    華    民    國      九十        年      九       月   二十一     日
附錄本案論罪科刑法條全文：
動產擔保交易法第三十八條
動產擔保交易之債務人，意圖不法之利益，將標的物遷移、出賣、出質、移轉、抵押
或為其他處分，致生損害於債權人者，處三年以下有期徒刑、拘役或科或併科六千元
以下罰金。
附表：
┌──┬───┬─────┬──────┬───────┬───────┐
│編號│購買物│時間、地點│付款方式    │約定標的物存放│標的物遷移前已│
│    │品    │          │            │地            │繳付款項      │
├──┼───┼─────┼──────┼───────┼───────┤
│一  │影碟機│八十八年五│總價一萬八千│臺北市○○○路│二期，共三千三│
│    │一台  │月二十六日│七百元、分十│二段十八號三樓│百元（聲請簡易│
│    │      │、歌林公  │三期給付、頭│三○五室      │判決處刑書誤繕│
│    │      │司松山服務│期款一千九百│              │為每期付三千三│
│    │      │站        │元、第二期以│              │百元）        │
│    │      │          │後每期一千四│              │              │
│    │      │          │百元、每月二│              │              │
│    │      │          │十日前繳付  │              │              │
├──┼───┼─────┼──────┼───────┼───────┤
│二  │冷氣機│八十八年七│總價一萬七千│同右          │三期，共四千四│
│    │一台  │月三十日、│四百元、分十│              │百元          │
│    │      │聲寶公司永│三期給付、頭│              │              │
│    │      │吉分銷店  │期款一千八百│              │              │
│    │      │          │元、第二期以│              │              │
│    │      │          │後每期付一千│              │              │
│    │      │          │三百元、每月│              │              │
│    │      │          │十五日繳付  │              │              │
├──┼───┼─────┼──────┼───────┼───────┤
│三  │電視機│八十八年九│總價一萬零四│同右          │一期，一千九百│
│    │一台  │月七日、聲│百元、分六期│              │元            │
│    │      │寶公司永吉│、頭期款一千│              │              │
│    │      │分銷店    │九百元、第二│              │            │
│    │      │          │期以後每期付│              │              │
│    │      │          │一千七百元、│              │              │
│    │      │          │每月二十日繳│              │              │
│    │      │          │付          │              │              │
└──┴───┴─────┴──────┴───────┴───────┘


司法院資訊處製作；財團法人民間司法改革基金會備份。
